【裁判字號】    98,交聲,4310
【裁判日期】    990226
【裁判案由】    交管條例聲異
【裁判全文】
臺灣板橋地方法院交通事件裁定        98年度交聲字第4310號
原處分機關  交通部公路總局臺北區監理所板橋監理站
異  議  人  甲○○
即受處分人
上列異議人因違反道路交通管理處罰條例案件，對於交通部公路
總局臺北區監理所板橋監理站於民國98年11月18日以板監裁字第
裁41-C00000000號所為之裁決處分（原舉發案號：臺北縣政府警
察局北縣警交大字第C00000000 號），聲明異議，本院裁定如下
：
    主  文
異議駁回。
    理  由
一、原處分意旨略以：異議人即受處分人甲○○於民國98年11月
    14日凌晨3 時27分，駕駛車牌號碼CCW-417 號重型機車，於
    臺北縣永和市○○路102 號前，因有「酒後駕車拒絕接受酒
    測」之違規事實，為臺北縣政府警察局永和分局（下稱原舉
    發機關）執勤員警以駕駛人有違反道路交通管理處罰條例第
    35條第4 項規定之違規行為製單舉發，並當場移置保管上揭
    車輛。嗣異議人不服舉發事實，於舉發通知單上所載應到案
    日期前之98年11月16日向交通部公路總局臺北區監理所板橋
    監理站（下稱原處分機關）提出申訴，經原處分機關函請原
    舉發機關調查結果，認異議人確有前開違規行為，依道路交
    通管理處罰條例第35條第4 項之規定，裁處抗告人罰鍰新臺
    幣（下同）6 萬元，並吊銷駕駛執照，3 年不得考領駕駛執
    照。異議人於98年11月18日收受裁決書後，旋於同日提起本
    件聲明異議。
二、異議意旨略以：異議人當日從唱歌場所至停車地點後，僅坐
    在機車上，尚未發動行駛，員警卻硬說伊有騎車，要求伊接
    受酒測，但因伊當時並沒有騎車行駛，因而拒絕接受酒測，
    警察卻將車子請拖吊場拖走，現因工作之故，急需用車，為
    此聲明異議，請求撤銷原處分等語。
三、按汽車駕駛人拒絕接受酒精濃度測試之檢定者，處6 萬元罰
    鍰，並當場移置保管該汽車及吊銷該駕駛執照，道路交通管
    理處罰條例第35條第4 項前段定有明文，且依同條例第67條
    第2 項規定，經吊銷駕駛執照者，3 年內不得考領駕駛執照
    。再按警察對於已發生危害或依客觀合理判斷易生危害之交
    通工具，得予以攔停並採行下列措施：(一)要求駕駛人或乘客
    出示相關證件或查證其身分。(二)檢查引擎、車身號碼或其他
    足資識別之特徵。(三)要求駕駛人接受酒精濃度測試之檢定。
    警察因前項交通工具之駕駛人或乘客有異常舉動而合理懷疑
    其將有危害行為時，得強制其離車，警察職權行使法第8條
    第1 定有明文。而警察職權行使法第8 條規定，考其立法目
    的及學理通說見解，咸認本條規定在於補充道路交通管理處
    罰條例不足之處，亦即道路交通管理處罰條例第35條第4項
    雖有駕駛人拒絕酒測處罰之規定，但卻缺乏酒測程序之規定
    ，是本條即有補充道路交通管理處罰條例不足之處，而屬於
    「個別臨檢」之性質。又按警員執行攔檢進行酒精濃度測試
    時，應盡告知義務，使駕駛人充分知悉拒絕酒精濃度測試檢
    定之法律效果，遠較酒精濃度超過規定標準嚴厲，進而勸導
    進行酒精濃度測試之檢定，此於警察人員對酒後駕車當事人
    實施強制作為應注意事項第2 項之執行要領中，定有明文。
四、經查：
  (一)異議人所騎乘之上開機車於98年11月14日凌晨3 時27分許，
    在臺北縣永和市○○路102 號前，為臺北縣政府警察局永和
    分局得和派出所員警當場攔停，要求異議人接受酒精濃度測
    試檢定，嗣異議人拒絕而遭同行至派出所後，因認異議人有
    「拒絕接受酒精濃度測試之檢定」之違規行為，製發舉發違
    規通知單並當場移置保管上開機車，嗣後原處分機關亦認定
    異議人騎車有前開違規行為，予以裁處罰鍰6 萬元及吊銷該
    駕駛執照，三年內禁考之事實，為異議人所不爭執，並有臺
    北縣政府警察局北縣警交大字第C00000000 號舉發違規通知
    單、原處分機關98年11月18日板監裁字第裁41-C00000000號
    裁決處書各1 份在卷可參，此部分之事實自堪先予認定。
  (二)異議人固不否認有拒絕酒測之行為，惟以前情置辯。然查，
    本件經傳喚證人即製單舉發員警張家榮於本院到庭具結證稱
    ：「當時凌晨二點到四點巡邏勤務，大約凌晨二點多到三點
    之間行經永和市○○路102 號前面，看到駕駛人機車發動，
    從人行道機車格往大馬路行駛，騎乘大約一、二步距離，因
    為見到警方就停止，當時她的前輪在馬路，後輪在人行道斜
    坡，我們就上前攔查，問她有無駕照，但是她不出示證件，
    並且就將機車牽回人行道，說她並沒有騎乘車子，之後她與
    我們員警發生拉扯，所以我們有另外移送她妨礙公務，拉扯
    之後，我們用強制力把她帶回得和派出所，然後給她15 分
    休息，給她喝水，總共給她三次這樣的程序，接下來她堅持
    沒有騎車，不肯接受酒精測試，我們就依法告發，我們事後
    有去向店家調閱錄影設備，有拍攝到她上了機車發動機車被
    我們攔下來的整個過程，我有帶來。」、「（與異議人發生
    拉扯的原因）因為我請異議人出示證件她不出示，我們就依
    照警察執勤法的相關規定要將她帶回派出所，她拒絕，一方
    面我們從異議人身上聞到酒味。」等語明確（見本院98年12
    月23日訊問程序筆錄）。又經勘驗證人張家榮所提出警方於
    事後向上開地點附近店家調取之監視器錄影紀錄（無聲音）
    ，其內容顯示：於錄影時間開始一名黑衣攜帶粉紅色背包之
    女子（異議人當庭坦承為其本人無誤），自畫面中央即店門
    口走到畫面左上角位於人行道處，錄影時間4 分22秒黑衣女
    子騎在機車上，機車大燈亮起，機車往前移動不到一公尺距
    離，隨即停住在人行道與馬路交界處，錄影時間4 分32秒，
    有身穿反光背心之員警機車直行而來停在該黑衣女之機車前
    方，兩名員警下車與該女子交談，於錄影時間4 分51秒，機
    車往後移動至原本停車位置，此時機車大燈仍然亮起，錄影
    時間5 分30秒該機車騎士自左上方走回錄影畫面中央，錄影
    時間5 分35秒至錄影時間8 分為止，該女子與員警有發生拉
    扯或爭執狀況，此經本院偕同異議人當庭勘驗屬實，並記明
    於上揭訊問筆錄可詳，核與證人張家榮所證述內容完全一致
    。再觀之證人張家榮於事發當時係臺北縣政府警察局永和分
    局得和派出所員警，於本件事發時地又係職司巡邏勤務，且
    與異議人間素昧謀面又無怨懟，實無甘冒刑法上刑度為7年
    以下有期徒刑之偽證罪責，故為編織不實舉發之原因及理由
    存在。且考量交通違規行為又多屬迅速、稍縱即逝及不可回
    復等特性，舉發機關或原處分機關若能提出更多之法定證據
    方法，例如人證、書證、物證等證據資料以供司法審查之交
    通法庭加以判斷該交通違規行為之存否，自屬允當，惟若因
    前述交通違規行為特性而無法提供更多相關之書證、物證時
    ，則舉發員警於司法審查之訴訟程序上立於證人之地位而證
    述其當時親身目擊及見聞之交通違規行為經過，亦屬於法定
    證據方法之一之人證證述，於法亦不有違，至於舉發員警立
    於證人之地位所為之證述是否可採，此乃交通法庭依經驗及
    論理法則判斷其證明力為何而得否採擇之心證層次，斷不可
    以舉發員警作為證人之所述，因不可能反於其先前所為舉發
    或遽謂其有績效壓力或獎金激勵而認均不可採，並進而全盤
    否定其立於證人地位所為之陳述。是衡以證人張家榮前開證
    述均與其所提出之現場附近店家錄影光碟顯示內容相符，足
    認證人張家榮前開證述，應屬可採。
  (三)異議人固又抗辯員警並未曾告知拒絕酒測之法律效果，其因
    而不知道拒絕接受酒測之後果那麼嚴重云云。惟舉發員警當
    時業已向異議人明確告知拒絕接受酒測的後果，並全程錄影
    乙節，除據證人張家榮證述甚詳外，另經本院勘驗證人張家
    榮事後提出之蒐證光碟，內容顯示員警將異議人帶至得和派
    出所後，即給予休息、喝水，並3 次告知欲行酒精測試，每
    次間隔至少15分鐘，復於錄影時間4 分41秒至5 分35秒間、
    39分08秒至41分25秒間、44分32秒間清楚告知異議人如拒絕
    接受酒精測試，需依據道路交通管理處罰條例第35條第4 項
    開單，效果為扣車、吊銷駕駛執照3 年及裁處罰鍰6 萬元，
    惟異議人一再爭執其未騎車，不願意接受酒精濃度呼氣測試
    ，且態度乖張，於員警告知拒絕接受酒測之效果時，亦向員
    警回應以「（警：妳如果拒絕測試，就依道路交通管理處罰
    條例第35條開拒測並扣車）那最好，扣阿…我沒有車阿」、
    「（警：如果扣車的話要告發，且駕照要吊銷三年）我也沒
    有駕照阿」、「（警：拒測的話就直接扣車了）你有看到我
    的車嗎？」、「（警：你有輕機駕照，但是很遺憾，你的駕
    照可能會被吊銷。）你去吊銷好了。」、「（警：反正看你
    啦，你不配合的話，就是吊銷駕照3 年，對不對？然後最高
    罰6 萬）我已經被罰過了。」、「（警：我現在跟你講你的
    權利。一樣要扣車）你去扣啊…」等語，此業經本院勘驗該
    錄影光碟無訛，並製有勘驗筆錄為憑，足徵證人張家榮上開
    證詞核與事實相符而可採信，異議人受告知拒絕酒測之法律
    效果後，仍堅持拒絕酒測之事實，已至為明確。
  (四)承上事證以觀，證人張家榮於上揭時、地身著警察制服巡邏
    ，發現異議人於事發當時在人行道上騎乘機車欲進入馬路，
    惟見員警駛來後卻又突然暫停在人行道與馬路交界處，員警
    察覺有異經上前攔停後，異議人又企圖將機車倒退及熄火，
    復因聞見其身上之酒味，遂告知異議人有關警方合理懷疑其
    有酒後駕車事由，請其出示證件查證身分，並要求異議人接
    受酒精濃度測試檢定，復已詳予告知如拒絕接受酒精濃度測
    試檢定之處罰，詎異議人仍堅決不肯接受酒精濃度測試檢定
    之事實，要屬明確，是舉發員警前述作為顯然均合於警察職
    權行使法第8 條第1 項、第2 項及第4 條第1 項之規定，其
    取締酒後駕車之程序中亦已符合相關注意事項，該等作為自
    均屬合法而無不當。異議人前揭所辯，均屬事後空言避就推
    諉圖卸之詞，不足採信。
五、綜前所述，異議人確有於上開時、地因酒後駕車行為，經警
    方要求以酒精濃度測試器檢測而拒絕接受酒測之違規事實，
    已臻明確，從而處分機關依道路交通管理處罰條例第35 條
    第4 項及違反道路交通管理事件統一裁罰標準及處理細則之
    規定，裁處異議人罰鍰6 萬元，並吊銷駕駛執照，三年不得
    重新考領駕駛執照，核無不當。異議人本件異議係無理由，
    自應予駁回。
據上論斷，應依道路交通案件處理辦法第19條，裁定如主文。
中    華    民    國    99    年    2     月    26    日
                    交通法庭  法  官  邱景芬
以上正本證明與原本無異
如不服本裁定應於送達後5日內向本院提出抗告狀
                              書記官  周百川
中    華    民    國    99    年    3     月    2     日

司法院資訊處製作；財團法人民間司法改革基金會備份。
